【裁判字號】    98,上訴,1038
【裁判日期】    990119
【裁判案由】    違反槍砲彈藥刀械管制條例
【裁判全文】
臺灣高等法院臺南分院刑事判決        98年度上訴字第1038號
上  訴  人
即  被  告  甲○○
指定辯護人  本院公設辯護人乙○○
上列上訴人因違反槍砲彈藥刀械管制條例案件，不服臺灣臺南地
方法院98年度訴字第896號中華民國98年9月2日第一審判決（起
訴案號：臺灣臺南地方法院檢察署98年度偵字第4578號），提起
上訴，本院判決如下：
    主  文
原判決撤銷。
甲○○未經許可，持有可發射子彈具有殺傷力之改造霰彈槍，累
犯，處有期徒刑年貳月，併科罰金新臺幣伍拾萬元，罰金如易
服勞役，以新臺幣貳仟元折算壹日；扣案之改造霰彈槍壹枝（槍
枝管制編號0000000000號）沒收。
    事  實
一、甲○○前於民國93年間因酒駕公共危險案件，經原審法院以
    93年度交簡字第1459號判處有期徒刑4月確定，於94年5月14
    日執行完畢；另於94年因違反槍砲彈藥刀械管制條例案件，
    經本院以94年上訴字第793號判處有期徒刑1年7月、併科罰
    金新台幣（下同）12萬元確定，有期徒刑部分於96年3月13
    日起入監執行，於97年11月27日假釋出監，於98年2月6日假
    釋期滿執行完畢。詎甲○○猶不知悛改，明知可發射子彈具
    有殺傷力之改造槍枝及子彈，非經中央主管機關許可不得持
    有，竟於98年1月底，在臺南市四草大橋附近，向真實姓名
    年籍不詳、綽號「阿棟」之成年男子，以45萬元購買具有殺
    傷力之改造霰彈槍1枝、制式霰彈24顆，並當場試射後持有
    之。嗣經警於98年3月17日上午5時30分許，在臺南市○○路
    ○段39號前，經甲○○同意搜索其駕駛之車牌號碼1935-HF
    號自小客車，於該車右前座腳踏板上扣得上開長槍1枝（槍
    枝管制編號0000000000號）及霰彈24顆（扣案霰彈24顆先後
    經送內政內政部警政署刑事警察局鑑定二次，第一次鑑驗試
    8顆、第二次鑑驗試16顆，認均具殺傷力，已用罄）。
二、案經臺南市警察局第四分局報請臺灣臺南地方法院檢察署檢
    察官偵查起訴。
    理  由
一、查與本案相關連之扣案槍枝、搜索扣押筆錄、扣押物品目錄
    、現埸紀錄照片、台南巿警察局槍枝初步檢視報告書、內政
    部警政署刑事警察局鑑驗書、車牌號碼1935-HF號自小客車
    車籍資料等文件，檢察官、被告及其辯護人均不爭執其證據
    能力，又上開資料均無顯不可信之情況所取得，依刑事訴訟
    法第159條之4之規定，自有證據能力。
二、訊據上訴人即被告甲○○對於其於上開時間、地點購買並持
    有改造霰彈槍1枝及制式霰彈24顆，嗣經警查獲並查扣上開
    改造霰彈槍枝及霰彈之事實，坦白承認，但辯稱扣案霰彈槍
    因缺彈匣，經台南巿警察局就該槍枝初步檢視認無法研判，
    應不具殺傷力，嗣內政部警政署刑事警察局鑑定結果認扣案
    霰彈槍具有殺傷力，應不可採。
三、經查：
  (一)被告於警詢及檢察官偵查中均對前開犯罪事實坦白承認，於
    原審準備程序及審理時亦為認罪之陳述（見原審卷第25頁背
    面及第36頁背面），且上開扣案之槍枝及霰彈經送內政部警
    政署刑事警察局鑑定結果認：送鑑長槍1枝，研判係仿中共
    霰彈槍製造之仿造霰彈槍，擊發功能正常，可供擊發口徑12
    GAUGE制式霰彈使用，認具有殺傷力；送鑑子彈24顆，均係
    口徑12GAUGE制式霰彈，採樣8顆試射，可擊發，認具殺傷力
    ；有內政部警政署刑事警察局98年4月30日刑鑑字第0980038
    408號鑑驗書一份附卷可稽（見偵卷第13頁）。因被告上訴
    以扣案槍枝原先經台南巿警察局槍枝初步檢視結果，認該槍
    枝因缺彈匣，初步檢視認無法研判，辯稱該槍枝無殺傷力；
    又查扣之霰彈16顆未經試射以查明是否均具殺傷力。本院即
    檢具上開槍枝及16顆霰彈再送請內政部警政署刑事警察局鑑
    驗。該局於98年12月14日以刑鑑字第0980153040號函覆本院
    謂：【…二有關槍枝初步檢視報告，係鑑於警察機關於移送
    違反槍砲彈藥刀械管制條例之案件時，因槍彈證物尚未完成
    鑑定，致檢察官對於查獲之槍彈證物無法形成心證，而影響
    犯嫌之聲押，為有效遏制犯罪，故導入槍枝初步檢視作業，
    並製作「檢視報告表」，以供檢察官向法院提出聲押時之參
    考。另依「槍枝初步檢視報告表」之注意事項，槍枝初步檢
    視報告表僅供聲請羈押時參考，槍枝仍應依規定送鑑，以內
    政部警政署刑事警察局槍彈鑑驗報告書為準。三本案槍枝之
    分類係屬手動幫浦式霰彈槍，其彈匣為固定圓筒彈匣，位於
    槍管下方與其平行。護弓上方設有保險裝置，需釋放保險後
    才可拉動槍機拉柄，將霰彈上膛，進而扣動扳機擊發霰彈，
    送鑑槍枝業經實際裝填口徑12GAUGE制式試射，可擊發同口
    徑制式霰彈。四前揭槍枝經台南巿警察局槍枝初步檢視結果
    ，槍枝缺彈匣，經按實物測試，滑套無法拉動，且無法扣動
    扳機，故依現狀無法研判槍枝擊發機構是否可發揮功能等語
    ，研判係承辦人員對於該型霰彈槍之操作方式不熟悉，而有
    「無法研判槍枝擊發機構是否可發揮功能」之初步結論。五
    另送鑑未試射之霰彈16顆，經試射，可擊發，認均具殺傷力
    。】等情，有該函附卷可證（見本院卷第57頁）。從而被告
    甲○○辯稱扣案改造霰彈槍1枝因缺彈匣，不具殺傷力云云
    ，應不可採。
  (二)被告於原審及上訴時均對其於警詢供稱係於98年1月底購買
    系爭槍彈為爭執，辯稱係於98年2月7日始購買並持有云云。
    經本院於98年10月27日準備程序時，當庭勘驗被告於98年3
    月17日之警詢筆錄中，關於被告是否有回答98年1月底購買
    改造霰彈1枝、制式霰彈24顆之陳述。經勘驗結果：有錄影
    的影像，也有問答的聲音，在警方製作被告之筆錄時，被告
    之母及其妹也在旁邊觀看、旁聽。警方問「你何時向綽號「
    阿棟」之成年男子購買？」，被告回答「在農曆過年前。」
    ，警方再詢問「是一月底或是二月初？」，被告答「是一月
    底。」等情。嗣法官問被告「對於勘驗結果，有何意見？」
    ，被告答「沒有意見。」，法官再問「根據日曆來看，今年
    的農曆過年是在1月25日除夕，1月26日是春節，有何意見？
    」，被告答「沒有意見。」（見本院卷第43- 44頁）。則被
    告及其辯護人上開之辯解，即不足採。
  (三)綜上，本件事證明確，被告前揭犯行，洵以認定。
四、核被告甲○○所為，係犯槍砲彈藥刀械管制條例第8條第4項
    之未經許可持有具殺傷力之改造手槍罪，及同條例第12條第
    4項之未經許可持有子彈罪。查未經許可持有槍、彈，其持
    有之繼續，為行為之繼續，亦即一經持有槍、彈，罪已成立
    ，但其完結須繼續至持有行為終了時為止（最高法院88年度
    台上字第7012號判決參照）。被告自98年1月底某日向真實
    姓名年籍不詳綽號「阿棟」之人購買本案槍枝及霰彈而持有
    係繼續至98年3月17日為警查獲時始告終止，均係繼續犯而
    僅各構成一罪。又被告同時持有改造手槍及子彈之行為，屬
    一行為觸犯數罪名之異種類想像競合犯，應依刑法第55條前
    段規定，從一重依持有改造手槍罪處斷。再被告前於93年間
    因酒駕公共危險案件，經原審法院以93年度交簡字第1459號
    判處有期徒刑4月確定，於94年5月14日執行完畢之事實，為
    被告承認在卷，且有臺灣高等法院被告前案紀錄表附卷可按
    ，其於上開有期徒刑之執行完畢後5年內，故意再犯本案有
    期徒刑以上之罪，為累犯，應依刑法第47條第1項之規定，
    加重其刑。被告及辯護人辯稱：被告係於98年2月7日後之某
    日向真實姓名、年籍不詳綽號「阿棟」之人購買本件槍枝及
    霰彈，並無適用累犯規定之餘地云云，尚有誤會。
五、原審審理結果認被告罪證明確，因予論罪科刑，固非無據。
    惟查：(1)被告辯護人於原審即具狀辯稱：扣案槍枝原先經台
    南巿警察局槍枝初步檢視結果，認該槍枝因缺彈匣，初步檢
    視認無法研判，辯稱該槍枝無殺傷力云云（見原審卷第32頁
    ），原判決就此未再送請鑑定或函請原鑑定機關說明，且未
    於原判決敘明，即有未洽。(2)又內政部警政署刑事警察局原
    就送鑑定之子彈24顆，僅採樣8顆試射，認具殺傷力，但對
    其他未經試射之16顆子彈是否均具殺傷力未予鑑定，原判決
    遽認該未經試射之16顆霰彈亦均具殺傷力，尚屬速斷，且上
    開16顆霰彈，再經本院送請內政部警政署刑事警察局鑑驗試
    射用罄，已無違禁物之霰彈可沒收，原判決仍宣示霰彈16顆
    沒收，亦非允洽。被告上訴否認犯行，雖無足採，然原判決
    既有上開可議之處，自屬無可維持，應由本院予以撤銷改判
    ，以期適法。爰審酌被告前已有犯罪前科，仍不知悔改，素
    行不佳，其犯罪動機、目的，明知持有改造槍、彈係違法行
    為，竟仍違法而持有之，對社會治安產生潛在危險，其持有
    本件違禁物之時間等一切情狀，量處如主文所示之刑，並就
    罰金部分，諭知如易服勞役之折算標準，以示懲儆。另扣案
    之改造霰彈槍1枝（槍枝管制編號0000000000號），屬違禁
    物，並依刑法第38條第1項第1款、第2項之規定併宣告沒收
    ；末按物之能否沒收，應以裁判時為準，原扣案之霰彈24顆
    ，均經送鑑定試射完畢，僅剩餘彈殼，已失子彈結構及性能
    ，不具殺傷力，自非屬違禁物，爰不予以宣告沒收，附此敘
    明。
據上論斷，應依刑事訴訟法第369條第1項前段、第364條、第299
條第1項前段，槍砲彈藥刀械管制條例第8條第4項、第12條第4項
，刑法第11條前段、第55條前段、第47條第1項、第42條第3項前
段、第38條第1項第1款、第2項，判決如主文。
本案經檢察官林炎昇到庭執行職務。
中    華    民    國    99    年     1    月    19    日
                  刑事第一庭    審判長法  官  茆臺雲
                                      法  官  陳顯榮
                                      法  官  王明宏
以上正本證明與原本無異。
如不服本判決應於收受送達後10日內向本院提出上訴書狀，其未
敘述上訴理由者，並得於提起上訴後10日內向本院補提理由書（
均須按他造當事人之人數附繕本）「切勿逕送上級法院」。
                                      書記官  黃全忠
中    華    民    國    99    年    1     月    19    日
附錄本判決論罪科刑法條：
槍砲彈藥刀械管制條例第8條第4項：
未經許可，持有、寄藏或意圖販賣而陳列第1項所列槍枝者，處3
年以上10年以下有期徒刑，併科新臺幣700萬元以下罰金。
槍砲彈藥刀械管制條例第12條第4項：
未經許可，持有、寄藏或意圖販賣而陳列子彈者，處5年以下有
期徒刑，併科新台幣300萬元以下罰金。

司法院資訊處製作；財團法人民間司法改革基金會備份。
